最高法院刑事判決　　　　　　　　　 111年度台上字第4697號
上　訴　人　呂素貞


上列上訴人因違反毒品危害防制條例案件，不服臺灣高等法院中
華民國111年8月9日第二審更審判決（111年度上更一字第79號，
起訴案號：臺灣桃園地方檢察署108 年度偵字第4632號），提起
上訴，本院判決如下：
    主  文
上訴駁回。
    理  由
一、按刑事訴訟法第377 條規定，上訴於第三審法院，非以判決
    違背法令為理由，不得為之。是提起第三審上訴，應以原判
    決違背法令為理由，係屬法定要件。如果上訴理由書狀並未
    依據卷內訴訟資料，具體指摘原判決不適用何種法則或如何
    適用不當，或所指摘原判決違法情事，顯與法律規定得為第
    三審上訴理由之違法情形，不相適合時，均應認其上訴為違
    背法律上之程式，予以駁回。又上訴第三審法院之案件，是
    否以判決違背法令為上訴理由，應就上訴人之上訴理由書狀
    加以審查。至原判決究有無違法，與上訴是否以判決違法為
    理由，係屬二事。
二、本件原判決綜合全案證據資料，本於事實審法院採證認事之
    職權，認定上訴人呂素貞有如其事實欄所載販賣第一級毒品
    海洛因犯行，因而維持第一審關於論處上訴人犯民國109年1
    月15日修正公布、同年7 月15日施行前（下稱修正前）毒品
    危害防制條例第4條第1項之販賣第一級毒品罪刑，並諭知相
    關沒收（追徵）部分之判決（即第一審判決附表編號5 所示
    ），駁回其在第二審的上訴，已詳為敘述所憑之證據及論罪
    理由。核其所為論斷，俱有卷內證據資料可資覆按，自形式
    上觀察，原判決並無足以影響其判決結果之違法情形存在。
三、上訴意旨略以：
    上訴人的海洛因來源是李致億，有上訴人與李致億間通訊監
    察錄音譯文可證，且許麗惠、卓昭發及王致權亦知情。但許
    麗惠、卓昭發與上訴人有金錢糾紛，王致權與上訴人分手而
    懷恨在心，因而不願說出實情。上訴人請求與其等對質，並
    願意接受測謊。原判決未予調查，致未依毒品危害防制條例
    第17條第1 項規定減免其刑，有調查職責未盡及適用法則不
    當之違法。
四、惟按：證據之取捨、證明力之判斷及事實之認定，係屬事實
    審法院得自由裁量判斷之職權，此項職權之行使，倘未違背
    客觀存在之經驗法則或論理法則，亦無明顯濫用裁量權之情
    事，即無違法可言。又毒品危害防制條例第17條第1 項所稱
    「供出毒品來源，因而查獲其他正犯或共犯者」，係指被告
    具體供出毒品來源之有關資料，諸如正犯或共犯之姓名、年
    籍、住居所或其他足資辨別之特徵等，使調查或偵查犯罪之
    公務員因而對之發動調查或偵查並「查獲」者而言，固不以
    必須經起訴或法院判刑為限，惟仍須有相當嫌疑而足認其確
    屬毒品來源。再者，刑事訴訟法第379 條第10款所稱，依法
    應於審判期日調查之證據，係指與待證事實有重要關係，在
    客觀上顯有調查必要性之證據而言，故其範圍並非漫無限制
    ，必其證據與判斷待證事實之有無，具有關聯性，得據以推
    翻原判決所確認之事實而為不同之認定，始有調查之意義；
    若所欲證明之事項已臻明瞭，即欠缺調查之必要性，原審未
    依聲請或依職權為無益之調查，尚無違法可言。又對於證人
    測謊，除有違反不自證己（至少偽證）罪之嫌外，以科學鑑
    識技術重在「再現性」之特徵言，亦即一再的檢驗而仍可獲
    得相同之結果，如指紋、血型、去氧核醣核酸之比對，毒品
    、化學物質、物理性質之鑑驗等，均可達到此項要求，可在
    審判上得其確信，至於測謊原則上沒有再現性，蓋受測之對
    象為人，其生理、心理及情緒等狀態在不同的時間不可能完
    全相同，與前述指紋比對或毒品鑑驗之情形有異，尚難藉以
    獲得待證事實之確信。
    原判決說明：上訴人所指李致億涉嫌於107年6月9日下午2時
    許，販賣重量約半兩之海洛因予上訴人一節，業經檢察官以
    犯罪嫌疑不足為由，而為不起訴處分在案，有臺灣桃園地方
    檢察署110年度偵字第35876號不起訴處分書在卷可憑。難認
    有依上訴人之供述查獲李致億之情，與毒品危害防制條例第
    17條第1 項之規定不符。至上訴人雖於原審審理時聲請傳喚
    證人卓昭發、許麗惠、王致權調查，依該不起訴處分書所載
    ，檢察官已傳喚證人許麗惠、卓昭發、王致權具結作證，已
    認其等所證均不足證明李致億有上訴人所指犯行，而無重複
    調查之必要等旨。至單純對上訴人實施測謊鑑定，不足據以
    認定上訴人供出毒品來源並因而查獲之待證事實。原判決就
    此已詳予說明，依上述說明，尚無不合，且核與經驗法則及
    論理法則不悖，此項有關事實之認定，係屬原審採證認事職
    權行使之事項，自不得任意指為違法。上訴意旨仍泛言指摘
    ：原判決未依毒品危害防制條例第17條第1 項規定，減輕其
    刑，有調查職責未盡及適用法則不當之違法等語，自非適法
    之上訴第三審理由。
五、綜上所述，上訴意旨係就原判決已明確論斷說明，以及適法
    裁量之事項，再事爭論，顯與法律規定得為第三審上訴理由
    之違法情形不相適合。應認本件上訴為違背法律上之程式，
    予以駁回。
據上論結，應依刑事訴訟法第395條前段，判決如主文。
中    華    民    國   111    年    10    月    13    日
                  刑事第五庭審判長法  官  李  錦  樑  
                                  法  官  周  政  達  
                                  法  官  蘇  素  娥  
                                  法  官  林  婷  立  
                                  法  官  錢  建  榮  
本件正本證明與原本無異
                                  書記官
中    華    民    國   111    年    10    月    20    日